臺灣高等法院高雄分院刑事判決
111年度上訴字第620號
上  訴  人  
即  被  告  王信智


指定辯護人  本院公設辯護人陳信凱
上列上訴人因違反毒品危害防制條例案件，不服臺灣橋頭地方法
院110年度訴字第179號，中華民國111年5月13日第一審判決（起
訴案號：臺灣橋頭地方檢察署110年度偵字第4373號、第4828號
）關於量刑部分，提起上訴，本院判決如下：
    主  文
上訴駁回。
    事實及理由
壹、程序事項：刑事訴訟法第348條第3項規定：「上訴得明示僅
    就判決之刑、沒收或保安處分一部為之」，而其立法理由指
    出：「為尊重當事人設定攻防之範圍，並減輕上訴審審理之
    負擔，容許上訴權人僅針對刑、沒收或保安處分一部提起上
    訴，其未表明上訴之認定犯罪事實部分，則不在第二審之審
    判範圍。如為數罪併罰之案件，亦得僅針對各罪之刑、沒收
    、保安處分或對併罰所定之應執行刑、沒收、保安處分，提
    起上訴，其效力不及於原審所認定之各犯罪事實，此部分犯
    罪事實不在上訴審審查範圍」。故依據現行法律的規定，科
    刑事項已可不隨同其犯罪事實而單獨成為上訴之標的，且於
    上訴人明示僅就科刑事項上訴時，第二審法院即不再就原審
    法院所認定之犯罪事實為審查，而應以原審法院所認定之犯
    罪事實，作為論認原審量刑妥適與否的判斷基礎。本件上訴
    人即被告王信智（下稱被告）於本院準備程序及審判程序中
    ，均已明示只對原審判決之科刑事項提起上訴，至於原審所
    為之其他判決內容，則不在其上訴範圍（本院卷第54、78頁
    ）。依據前述說明，本院僅就原審判決量刑妥適與否進行審
    理，至於原審判決其他部分，則非本院審查範圍，先予指明
    。
貳、本案據以審查量刑妥適與否之原審所認定之犯罪事實、所犯
    罪名
一、犯罪事實：王信智知道甲基安非他命是毒品危害防制條例第
    2條第2項第2款所明定之第二級毒品，未經許可，依法不得
    持有、販賣，竟基於販賣第二級毒品賺取價差以營利的犯罪
    故意，以其所有如附表二編號7所示手機作為聯絡毒品交易
    的工具，於附表一編號1所示時間、地點，以該編號所示方
    式，販賣該編號所示數量之甲基安非他命給洪健智，而取得
    該編號所示之交易金額，以牟取利潤。之後因警方對王信智
    所持用之前述手機實施通訊監察，並持搜索票於民國110 年
    3 月16日上午6點35分，前往王信智住處（地址詳卷）執行
    搜索，扣得附表二編號7等物，因而查獲。
二、所犯罪名：本件被告的犯罪行為，是犯毒品危害防制條例第
    4條第2項的販賣第二級毒品罪。
參、刑的加重減輕事由：　　　　
一、毒品危害防制條例第17條第2 項部分：被告就本件販賣第二
    級毒品犯行，於偵查、原審及本院審判程序都有自白犯行（
    被告提起本件上訴，既對原審所認定之犯罪事實並無爭議，
    而不在其上訴範圍，自屬自白犯行），故應適用毒品危害防
    制條例第17條第2 項的規定予以減輕其刑。
二、毒品危害防制條例第17條第1 項部分：
　㈠毒品危害防制條例第17條第1項規定：「犯第4條至第8條、第
    10條或第11條之罪，供出毒品來源，因而查獲其他正犯或共
    犯者，減輕或免除其刑」。其中所謂：「供出毒品來源，因
    而查獲其他正犯或共犯者」，是指犯罪行為人供出毒品來源
    的對向性正犯，或與其具有共同正犯、共犯（教唆犯、幫助
    犯）關係之毒品由來之人的相關資料，客觀上足使偵查犯罪
    之公務員據以發動偵查，因而查獲其人及其犯行。至於「查
    獲」的屬實與否，乃是法院職權認定的事項，應由法院做最
    後審查並決定其真實性，故法院必須依據偵查機關所蒐集的
    證據綜合判斷有無「因而查獲」的事實，不以偵查結論作為
    判斷此部分事實的絕對依據。而「查獲」的認定雖不以行為
    人所供出之人經檢察官起訴或法院判刑確定為限，但仍須相
    關證據在客觀上已經足以確認該人、該犯行者，方可認屬「
    查獲」（最高法院110年度台上字第1090號、109年度台上字
    第5671號、第5395號等刑事判決可作為參考）。
　㈡被告雖於警詢、偵訊時，供稱其本身所施用及遭扣獲的甲基
    安非他命，來源均為林明緯(偵一卷第15頁、原審訴一卷第5
    4至56、65至73、127至130頁)，之後又於原審審理中，供稱
    其本件犯行之毒品來源亦為林明緯，是其向林明緯所無償取
    得（原審訴一卷第239頁）。而檢警人員並因被告的供述，
    查獲林明緯於110年1月31日至2月13日販賣甲基安非他命給
    被告，及於110年2月11日後某時轉讓甲基安非他命給被告之
    犯行，且經檢察官對林明緯提起公訴，此有臺灣高雄地方檢
    察署檢察官111年度偵緝字第214號起訴書（原審訴二卷第35
    至37頁）、臺灣高雄地方檢察署111年3月24日雄檢榮翔111
    偵緝214字第1119021343號函（原審訴二卷第47頁）在卷可
    證。然被告本件犯行的犯罪時間是110年1月18日，時間在林
    明緯前述被訴犯行之前（即被告本件犯行的毒品來源，顯非
    來自林明緯前述被訴之販賣、轉讓甲基安非他命犯行）；且
    依據屏東縣政府警察局屏東分局111年3月21日屏警分偵字第
    11131230600號函（原審訴二卷第39頁）、臺灣高雄地方檢
    察署111年3月24日雄檢榮翔111偵緝214字第1119021343號函
    （原審訴二卷第47頁）所示，檢警人員並未查獲林明緯於11
    0年1月18日前提供甲基安非他命給被告的犯行。因此，就檢
    警人員對林明緯進行查察的結果而言，尚難認定被告本件犯
    行的毒品來源確為林明緯，而林明緯提供毒品給被告從事本
    件販賣毒品行為的犯行已遭查獲。
　㈢被告上訴理由雖主張：依據被告與林明緯於110年1月31日之M
    essenger對話（原審訴一卷第75頁），可知被告於110年1月
    31日之前曾去過林明緯住處。又依據被告與洪健智於110年1
    月18日晚上9點04分的通訊監察譯文，當時被告的通聯基地
    台位置在「高雄市鳳山區五甲一路610巷」（詳細地址詳卷
    ，警一卷第51頁），而在林明緯於警詢中所自承之住處（原
    審訴一卷第103頁）附近。再佐以林明緯於110年1月18日後
    不久之同年1、2月間，確實有提供甲基安非他命給被告的情
    形，足認被告供稱其本件毒品來源，乃是向林明緯無償取得
    ，應屬事實。然而：
　⒈依據證人林明緯於本院審理中所證，其除前述被訴於110年1
    月31日至2月13日販賣、轉讓甲基安非他命給被告外，並無
    其他販賣、轉讓甲基安非他命給被告的情形（本院卷第79至
    83頁），且被告亦未能提出任何其於110年1月18日向林明緯
    取得甲基安非他命之客觀事證（如通話紀錄等）作為佐證，
    自難僅憑被告的單一指述，即認林明緯確為被告本件犯行之
    毒品來源。
　⒉依據林明緯於警詢中所述（原審訴一卷第105頁）及被告與林
    明緯於110年1月31日之Messenger對話所示（原審訴一卷第7
    5頁），被告的姐姐乃是林明緯的女友，則於其2人有此關係
    存在的情形下，被告於110年1月31日之前曾到過林明緯住處
    ，實屬正常，尚難以此佐認被告所為指述確實可信。
　⒊行動電話電話基地台的涵蓋範圍甚廣，單以通聯基地台位置
    此項證據，僅能證明行動電話的使用者曾行經該基地台涵蓋
    範圍的區域，但其實際上是到過該基地台涵蓋範圍內的何處
    ，並無法獲得確認；再佐以林明緯於本院審理中證稱，其並
    無印象被告曾在其住處與他人為前述110年1月18日晚上9點0
    4分通訊監察譯文所示之對話（本院卷第83頁），故亦無從
    以被告當時之通聯基地台位置，佐認被告所為指述乃屬事實
    。
　⒋依據被告於偵訊中所述，其於109年9月間在高雄市左營區華
    夏路上，及110年2月間在高雄市左營區某宮廟旁，均曾居間
    介紹友人鄭博仁向其不知名之友人取得毒品咖啡包（偵一卷
    第15至17頁），可知被告並非無其他取得毒品的管道。因此
    ，縱使林明緯於110年1月31日至2月13日曾提供甲基安非他
    命給被告，亦無法推認被告本件犯行的毒品來源必為林明緯
    。
　⒌綜上，依據被告前述主張之各項事證，仍難認相關證據在客
    觀上已經足以確認林明緯有於110年1月18日無償提供甲基安
    非他命給被告之犯行，依據前述說明，尚難認定被告所稱其
    本件犯行之毒品來源已遭「查獲」。
　㈣辯護人雖主張：依照毒品危害防制條例第17條第1項的法條文
    義，並未規定毒品來源的查獲要與行為人的被訴犯行有關。
    本件被告既然已經供出其毒品來源為林明緯，且林明緯於11
    0年1月31日至2月13日提供甲基安非他命給被告的犯行，亦
    因被告的供述而遭查獲、起訴，故本件仍應有毒品危害防制
    條例第17條第1項規定的適用。然而，毒品危害防制條例第1
    7條第1項規定開宗明義即揭示：「『犯第4條至第8條、第10
    條或第11條之罪』，供出毒品來源，因而查獲…」，可知該規
    定的適用，乃是以行為人的犯行為中心，故其所供出之毒品
    來源，自須與該犯行有所連結，並非未規範行為人所供毒品
    來源須與其犯行有關，而此並為實務上向來一致之見解（最
    高法院109年度台上字第5027號刑事判決可為參考）。因此
    ，辯護人此一主張，尚屬無從採認。
　㈤綜上，被告本件犯行，並無從依毒品危害防制條例第17條第1
    項規定減免其刑。
三、刑法第59條規定部分：
　㈠毒品危害防制條例第4條第2項，其自由刑的法定刑是無期徒
    刑或10年以上有期徒刑，即使依據同條例第17條第2項減輕
    其刑，其可判處之最低刑仍為5年有期徒刑。但同為觸犯該
    罪的犯罪行為人，其原因動機不一、犯罪情節不盡相同，造
    成的危害程度也會有所差異，然而法律對於此一犯罪，即使
    依據毒品危害防制條例第17條第2項減輕其刑，仍一律處以5
    年以上有期徒刑的刑罰，刑責實屬不輕。因此，如果依照行
    為人的犯罪情狀給予相當的刑責，就足以懲罰其不法行為，
    並能夠達到避免社會上其他人為同種犯行的目的，自可綜合
    考量行為人客觀犯行與主觀惡性等相關事項，審酌是否有可
    以憫恕的情形，適用刑法第59條的規定酌量減輕其刑，以使
    個案裁判的量刑，符合罪刑相當的要求。
　㈡被告雖有前述販賣第二級毒品犯行，但其行為次數僅有1次，
    與實務上販毒案件之行為人常多次反覆犯案的情形已有不同
    。再者，被告本案所販賣的毒品，其價金僅新臺幣（下同）
    1000元，且依照被告與洪健智間之通訊監察譯文(警一卷第5
    1至52頁)，該等毒品的數量僅能施用2次，足見被告所販售
    之毒品數量非多，其惡性不但顯不如大盤、中盤毒販，與一
    般多次從事小額販賣的販毒者相比，亦較為輕微。再者，被
    告於本件案發前，未曾因犯罪經法院判處罪刑，此有臺灣高
    等法院被告前案紀錄表在卷可證，素行尚佳；更於查獲之後
    ，供出其本身施用及遭扣獲的毒品來源即林明緯，而使林明
    緯販賣、轉讓甲基安非他命給被告的犯行能遭查獲並經檢察
    官追訴（詳如前述），藉此避免林明緯日後再從事散布毒品
    之行為，足見被告犯後態度甚為良好。經綜合審酌上情，認
    被告本件犯行，即使判處前述最低刑（即5年有期徒刑），
    仍有情輕法重之憾，在客觀上足以引起一般的同情，顯屬可
    堪憫恕，故依據刑法第59條的規定，酌量減輕其刑。
　㈢辯護人雖請求依據刑法第59條規定酌減其刑時，能給予被告
    最大之減讓幅度（即減讓幅度為2分之1）。但本院考量被告
    乃是獨自從事前述販賣毒品行為，故本件犯罪行為自是被告
    所主導，其犯罪惡性顯然重於依照指示交付毒品給買家或其
    他非居於主導地位而參與販賣毒品犯行等類型的行為人，自
    不宜給予最大之減讓幅度，併予說明。
四、從而，被告本件販賣第二級毒品犯行，同時有毒品危害防制
    條例第17條第2項、刑法第59條的減輕事由，應依刑法第70
    條規定遞減其刑。
肆、上訴論斷的理由
一、原審就被告本件犯行，是在審酌：「被告明知毒品為政府嚴
    令明禁，竟無視於此，為牟取一己之私利而販賣第二級毒品
    甲基安非他命，行為實有可議；再考量被告對於甲基安非他
    命施用者提供來源，影響所及，非僅人之生命、身體將可能
    受其侵害，社會、國家之法益亦不能免，當非個人一己之生
    命、身體法益所可比擬；但念及被告犯後均坦承犯行，其販
    賣毒品之價格僅1000元，數量非多，犯罪情節與大盤毒梟鉅
    量高價之交易模式尚屬有別；再衡酌被告案發時年僅25歲，
    年紀尚輕，且在本件案發前未曾因犯罪經法院判處罪刑；又
    檢警已因被告供述查獲林明緯於被告本件販毒後另交付毒品
    與被告之犯嫌，足見被告犯後已盡力配合檢警查緝毒品上游
    ；並審酌被告販賣第二級毒品乃是為賺取價差之犯罪動機，
    及其自陳之學歷、工作、經濟及家庭生活狀況（原審訴二卷
    第98頁）」等一切情狀後，就被告所犯前述犯行，量處有期
    徒刑3年2月。經核原判決所量處之前述宣告刑，已依刑法第
    57條規定詳細審酌，且其審酌內容並無與卷證資料不符之處
    ，結果亦屬妥適。
二、被告上訴意旨主張：被告有供出毒品來源，應可依毒品危害
    防制條例第17條第1項規定減免其刑，而於依該條例第17條
    第1、2項及刑法第59條規定減輕其刑後，請求量處2年以下
    有期徒刑，並為緩刑之宣告。然被告本件犯行無從適用毒品
    危害防制條例第17條第1項規定減免其刑，已如前述；而在
    本件僅能依毒品危害防制條例第17條第2項、刑法第59條規
    定遞減其刑的狀況下，可判處之最低刑為有期徒刑2年6月，
    自無量處2年以下有期徒刑的空間，亦因此與得諭知緩刑的
    要件不符。從而，被告以前述主張提起上訴，並無理由，應
    予駁回其上訴。
據上論斷，應依刑事訴訟法第368 條，判決如主文。
本案經檢察官黃聖淵提起公訴，檢察官許怡萍到庭執行職務。
中　　華　　民　　國　　111 　年　　11　　月　　22　　日
                  刑事第四庭    審判長法  官  黃建榮
                                      法  官  李嘉興
                                      法  官  陳君杰
以上正本證明與原本無異。
如不服本判決應於收受本判決後20日內向本院提出上訴書狀，其
未敘述上訴理由者，並得於提起上訴後20日內向本院補提理由書
狀（均須按他造當事人之人數附繕本）「切勿逕送上級法院」。
中　　華　　民　　國　　111 　年　　11　　月　　22　　日
　　　　　　　　　　　　　　　　　　　書記官  吳璧娟
　　　　　
附錄本判決論罪科刑法條：
毒品危害防制條例第4條第2項
製造、運輸、販賣第二級毒品者，處無期徒刑或10年以上有期徒
刑，得併科新臺幣1千5百萬元以下罰金。

附表一：
編號 行為人 購毒者 交易時間 交易地點 毒品種類   交易方式  行為人持用之行動電話 購毒者持用之行動電話   交易金額  1 王信智 洪健智 110年1月18日21時38分許 高雄市○○區○○路000號之楠梓家樂福旁統一超商外 甲基安非他命（約可施用2次之數量）     王信智以其所持用之左列行動電話，於110年1月18日21時4分、同日21時28分許，撥打洪健智持用之左列行動電話聯繫毒品交易事宜，嗣王信智即於左列時間、地點，交付左列數量之甲基安非他命與洪健智，並當場向洪健智收取左列價金以牟取利潤。  0000000000 0000000000   1,000元  
附表二：
編號 物品名稱 數量   1  毒品吸食器 1組   2  甲基安非他命   1包   3 不明粉末(紅粉色，未檢出法定毒品成分)   1包 4 玻璃球   2支   5 毒品咖啡包殘渣袋(經檢出含第三級毒品「4-甲基甲基卡西酮（Mephedrone）」成分)   1包   6 電子磅秤   1台   7 IPHONE手機(含門號0000000000號SIM卡1張，IMEI:000000000000000)   1支